【裁判字號】    95,訴,8546
【裁判日期】    950926
【裁判案由】    返還消費借貸款
【裁判全文】
臺灣臺北地方法院民事判決              95年度訴字第8546號
原      告  國泰世華商業銀行股份有限公司
法定代理人  乙○○
訴訟代理人  丙○○
被      告  甲○○
上列當事人間請求返還消費借貸款事件，本院於民國95年9 月12
日言詞辯論終結，判決如下：
    主    文
被告應給付原告新台幣柒拾伍萬貳仟陸佰貳拾陸元，及其中新台
幣伍拾萬肆仟捌佰捌拾肆元部分自民國九十五年七月二十日起
至清償日止，按年息百分之十九點七計算之利息；其中新台幣壹
拾捌萬壹仟壹佰零肆元部分自民國九十五年七月二十日起至民國
九十五年九月七日止，按年息百分之五點八八計算之利息，並自
民國九十五年九月八日起清償日止，按年息百分之十四點八八計
算之利息。
原告其餘之訴駁回。
訴訟費用由被告負擔。
    事    實
甲、原告方面：
一、聲明：除如主文第一項所示外，就其中新台幣（下同）十八
    萬一千一百零四元部分，另請求被告應給付原告自民國（下
    同）九十五年七月二十日起至清償日止，按月計收帳務管理
    費二百八十八元。
二、陳述略稱：
  (一)被告甲○○分別於九十年九月十九日與匯通商業銀行股份有
    限公司（下稱匯通銀行）、於九十四年三月四日與原告成立
    信用卡使用契約，領用信用卡使用，依約即得於各特約商店
    記帳消費，依信用卡約定條款第十四、十五條之約定，應於
    當期繳款截止日前全部清償，或以循環信用方式繳付最低應
    繳金額，逾期清償者依信用卡約定條款第十五、二十一、二
    十二條之約定，除喪失期限利益外，應另行給付按年息百分
    之十九點七計算之利息。截至九十五年七月十九日止，帳款
    尚餘十萬七千七百五十三元未繳付，其中本金為十萬一千四
    百二十四元。匯通銀行於九十一年六月三日更名為國泰商業
    銀行股份有限公司（下稱國泰銀行），國泰銀行又於九十二
    年六月二十六日經核准與世華聯合商業銀行股份有限公司（
    以下稱世華銀行）合併，國泰銀行為消滅銀行，世華銀行為
    存續銀行，並於九十二年十月二十七日更名為原告。
  (二)被告另於九十四年三月七日以代償卡代付其於富邦商業銀行
    信託部之信用卡欠款，約定利息及費用計收方式係以代償後
    前十八個月內以年息百分之五點八八計收利息，第十九個月
    起以年息百分之十四點八八計收利息，另按月收取帳務管理
    費二百八十八元。截至九十五年七月十九日止，帳款尚餘十
    八萬五千七百七十元，其中本金為十八萬一千一百零四元。
  (三)被告另於九十三年九月九日與原告成立簡易通信貸款契約，
    貸款二十八萬元，約定分五十期清償，被告每月應繳月付金
    七千八百元（含手續費二千二百元），併入信用卡帳單中與
    信用卡消費帳款一同繳納。依約定條款第一條之約定，如未
    依約於繳款期限前繳款或未繳足月付金時，原告得將未繳金
    額之本金部分，或經原告主張視為到期之本金部分，按信用
    卡循環利率（即年息百分之十九點七）計算之利息。依約定
    條款第四、五條之約定，倘為延遲繳款經原告主張暫停被告
    信用卡之權利時，除喪失期間利益，視同全部到期。截至九
    十五年七月十九日止，帳款尚餘二十五萬七千五百七十一元
    未繳付，其中本金為二十四萬四千零七十一元。
  (四)被告又於九十四年五月二十三日與原告成立簡易通信貸款契
    約，貸款二十一萬元，約定按年息百分之十八點五計算利息
    ，分六十期清償，依年金法按月計付本息，併入信用卡帳單
    中與信用卡消費帳款一同繳納。依約定條款第一條之約定，
    如未依約於繳款期限前繳款或未繳足月付金時，原告得將未
    繳金額之本金部分，或經原告主張視為到期之本金部分，按
    信用卡循環利率（即年息百分之十九點七）計算之利息。依
    約定條款第四、五條之約定，倘為延遲繳款經伊主張暫停被
    告信用卡之權利時，除喪失期間利益，視同全部到期。截至
    九十五年七月十九日止，帳款尚餘二十萬一千五百三十二元
    未繳付，其中本金為十八萬九千三百八十九元。
  (五)詎料被告至九十五年七月十九日止，帳款尚餘七十五萬二千
    六百二十六元未按期繳付（含信用卡帳款金額十萬七千七百
    五十三元、簡易通信貸款帳款金額四十五萬九千一百零三元
    及代償帳款金額十八萬五千七百七十元），迭經催討無效，
    為此提起本件訴訟。
三、證據：提出信用卡消費帳款債權明細報表一份、信用卡暨代
    償卡申請書影本一份、信用卡申請書影本一份、約定條款一
    份、簡易通信貸款申請書暨約定書影本二份、信用卡對帳單
    影本一份、客戶歸戶資料明細查詢一份、信用卡歷史帳單彙
    總查詢二份及戶籍謄本一份為證。
乙、被告方面：被告未於言詞辯論期日到場，亦未提出書狀作何
    聲明或陳述。
    理    由
一、程序方面：
  (一)依原告所提信用卡約定條款第二十六條前段之約定：「因本
    契約涉訟時，除法律所規定之法院有管轄權外，持卡人／商
    務卡申請人並同意以台灣台北地方法院為第一審管轄法院。
    」，故本院對本事件具有管轄權。
  (二)本件被告經合法通知未於言詞辯論期日到場，核無民事訴訟
    法第三百八十六條所列各款情形，應依原告之聲請，由其一
    造辯論而為判決。
二、本件原告主張之事實，已據提出信用卡消費帳款債權明細報
    表一份、信用卡暨代償卡申請書影本一份、信用卡申請書影
    本一份、約定條款一份、簡易通信貸款申請書暨約定書影本
    二份、信用卡對帳單影本一份、客戶歸戶資料明細查詢一份
    、信用卡歷史帳單彙總查詢二份及戶籍謄本一份為證，被告
    未到庭爭執，亦未提出書狀作何聲明或陳述，堪認原告主張
    為真實。
三、從而，原告本於消費借貸法律關係，請求被告給付七十五萬
    二千六百二十六元，及其中本金五十三萬四千八百八十四元
    部分自九十五年七月二十日起至清償日止，按年息百分之十
    九點七計算之利息；其中本金十八萬一千一百零四元部分自
    九十五年七月二十日起至九十五年九月七日止，按年息百分
    之五點八八計算之利息，並自九十五年九月八日起清償日止
    ，按年息百分之十四點八八計算之利息，為有理由，應予准
    許。
四、然另一方面，原告請求自九十五年七月二十日起至清償日止
    ，按月收帳務管理費二百八十八元部分，因原告就本件消費
    貸款既已轉為催收款，顯無再為被告管理帳務之必要，此外
    ，原告復未能提出尚有何為被告管理帳務之事證，其請求另
    行加收帳務管理費云云，顯係重複收取，此部分之請求自屬
    無據，不應准許。
五、據上論結，本件原告之訴為一部有理由，一部無理由，依民
    事訴訟法第三百八十五條第一項前段、第七十九條，判決如
    主文。
中    華    民    國    95    年    9     月    26    日
                民事民一庭    法      官  文衍正
以上正本係照原本作成
如對本判決上訴，須於判決送達後20日內向本院提出上訴狀
中    華    民    國    95    年    9     月    26    日
                              法院書記官  周其祥


司法院資訊處製作；財團法人民間司法改革基金會備份。
